【裁判字號】    95,訴,460
【裁判日期】    950630
【裁判案由】    違反毒品危害防制條例
【裁判全文】
臺灣屏東地方法院刑事判決               95年度訴字第460號
公  訴  人  臺灣屏東地方法院檢察署檢察官
被      告  甲○○
                    號
                    （現於臺灣屏東監獄另案執行中）
上列被告因違反毒品危害防制條例案件，經檢察官提起公訴（95
年度毒偵字第385 號），被告於準備程序中就被訴事實為有罪之
陳述，經本院合議庭裁定改以簡式審判程序審理，判決如下：
    主  文
甲○○連續施用第一級毒品，處有期徒刑捌月。
    犯  罪  事  實
一、甲○○前於民國87年間因施用毒品案件，經本院裁定送觀察
    、勒戒後，因認無繼續施用毒品之傾向，於87年7 月30日執
    行完畢釋放，並經臺灣屏東地方法院檢察署檢察官以87年度
    偵字第4616號不起訴處分確定；於88年間復因施用毒品案件
    ，經觀察、勒戒後認有繼續施用毒品傾向，經本院裁定令入
    戒治處所施以強制戒治1 年，指揮書執畢日期為89年2 月8
    日，嗣經本院裁定停止戒治，所餘期間付保護管束，因保護
    管束期滿執行完畢；又於上開觀察、勒戒及強制戒治執行完
    畢後5 年內之93年5 月中旬起至94年6 月30日止因施用第一
    級毒品，及於94年5 月6 日因施用第二級毒品，經本院以94
    年度訴字第869 號判決分別判處有期徒刑10月、3 月，並定
    應執行刑為有期徒刑11月確定（不構成累犯）。詎甲○○仍
    未戒除毒癮，復基於施用第一級毒品之概括犯意，自94年12
    月底某日起至95年1 月5 日12時許止，在其位於屏東縣內埔
    鄉○○村○○路○ 段290 巷21號住處、屏東縣長治鄉崙上村
    某處等地，以將海洛因加水置入針筒內注射之方式，每2 至
    3 日1 次，連續施用第一級毒品海洛因多次。嗣於95年1 月
    7 日因另案為警查獲，並經甲○○同意後採尿送驗呈嗎啡陽
    性反應，始悉上情。
二、案經屏東縣警察局內埔分局報請臺灣屏東地方法院檢察署檢
    察官偵查起訴。
    理  由
一、按毒品危害防制條例於民國92年7 月9 日修正公布，自93年
    1 月9 日施行，其中第20條、第23條將施用毒品之刑事處遇
    程序，區分為「初犯」及「5 年內再犯」、「5 年後再犯」
    。依其立法理由之說明：「初犯」，經觀察、勒戒或強制戒
    治後，應為不起訴處分或不付審理之裁定；經觀察、勒戒或
    強制戒治執行完畢釋放後，「5 年內再犯」者，因其再犯率
    甚高，原實施之觀察、勒戒及強制戒治既已無法收其實效，
    爰依法追訴或裁定交付審理。至於經觀察、勒戒或強制戒治
    執行完畢釋放後，「5 年後再犯」者，前所實施之觀察、勒
    戒或強制戒治已足以遮斷其施用毒品之毒癮，為期自新及協
    助其斷除毒癮，仍適用「初犯」規定，先經觀察、勒戒或強
    制戒治之程序。從而依修正後之規定，僅限於「初犯」及「
    5 年後再犯」2 種情形，始應先經觀察、勒戒或強制戒治程
    序。倘被告於5 年內已再犯，經依法追訴處罰，縱其第3 次
    （或第3 次以上）再度施用毒品之時間，在初犯經觀察、勒
    戒或強制戒治執行完畢釋放5 年以後，已不合於「5 年後再
    犯」之規定，且因已於「5 年內再犯」，顯見其再犯率甚高
    ，原實施觀察、勒戒或強制戒治，已無法收其實效，即應依
    該條例第10條處罰（最高法院95年度第7 次刑事庭會議決議
    意旨參照）。
二、前揭犯罪事實，業據被告甲○○迭於警詢及本院審理時坦承
    不諱，且其於95年1 月7 日15時25分許經警採尿送驗，檢驗
    結果確呈嗎啡（即海洛因代謝物）陽性反應，有台灣檢驗科
    技股份有限公司濫用藥物尿液檢驗報告及屏東縣警察局內埔
    分局辦理毒品案件尿液送驗受檢人員真實姓名對照表各1 紙
    附卷為憑，足證被告上開自白與事實相符。又被告前於87年
    間因施用毒品案件，經本院裁定送觀察、勒戒後，因認無繼
    續施用毒品之傾向，於87年7 月30日執行完畢釋放，並經臺
    灣屏東地方法院檢察署檢察官以87年度偵字第4616號不起訴
    處分確定；於88年間復因施用毒品案件，經觀察、勒戒後認
    有繼續施用毒品傾向，經本院裁定令入戒治處所施以強制戒
    治1 年，指揮書執畢日期為89年2 月8 日，嗣經本院裁定停
    止戒治，所餘期間付保護管束，因保護管束期滿執行完畢；
    又於上開觀察、勒戒及強制戒治執行完畢後5 年內之93年5
    月中旬至94年6 月30日因施用第一級毒品，及於94年5 月6
    日因施用第二級毒品，經本院以94年度訴字第869 號判決分
    別判處有期徒刑10月、3 月，並定應執行刑為有期徒刑11月
    確定，有臺灣高等法院被告前案紀錄表、臺灣屏東地方法院
    檢察署刑案資料查註紀錄表暨全國施用毒品案件紀錄表、本
    院94年度訴字第869 號判決各1 份在卷可稽。是被告於觀察
    、勒戒及強制戒制執行完畢後，5 年以內已再犯施用毒品犯
    行，並經依法追訴處罰後，復犯本件施用第一級毒品之事證
    明確，堪以認定，揆諸前開說明，應依毒品危害防制條例第
    10條第1 項規定處罰之。
三、查海洛因係毒品危害防制條例第2 條第2 項第1 款所稱之第
    一級毒品，不得持有及施用，是核被告所為，係犯毒品危害
    防制條例第10條第1 項之施用第一級毒品罪。其施用前後持
    有第一級毒品之低度行為，應為其施用之高度行為所吸收，
    不另論罪。又被告先後多次施用第一級毒品海洛因之行為，
    時間緊接，所犯構成要件相同之罪名，顯係基於概括犯意反
    覆為之，應依連續犯之規定，論以一罪，並加重其刑。另公
    訴意旨雖僅就被告於95年1 月5 日12時許施用第一級毒品海
    洛因之犯行起訴，其餘部分未於起訴書中敘及，惟被告上開
    其餘施用第一級毒品之事實與前開已起訴之犯罪事實間，具
    連續犯之裁判上一罪關係，業如上述，為起訴效力所及，本
    院自應一併予以審理，併此敘明。爰審酌被告素行非佳，經
    觀察、勒戒及強制戒治後，竟仍未戒除施用毒品之惡習，復
    施用第一級毒品，戕害身心甚鉅，惟念其施用毒品乃戕害自
    己之健康，尚未危及他人，且犯後坦承犯行，態度尚稱良好
    ，並衡其本次施用海洛因之期間尚短等一切情狀，量處如主
    文所示之刑。
據上論斷，應依刑事訴訟法第273 條之1 第1 項、第299 條第1
項前段，毒品危害防制條例第10條第1 項，刑法第11條前段、第
56條，判決如主文。
本案經檢察官葉容芳到庭執行職務。
中    華    民    國    95    年    6     月    30    日
                      刑事第五庭    法  官   李宜娟
以上正本證明與原本無異。
如不服本判決應於收受本判決送達後10日內向本院提出上訴書狀
，其未敘述上訴理由者，並得於提起上訴後10日內向本院補提理
由書狀（均須按他造當事人之人數附繕本）「切勿逕送上級法院
」
中    華    民    國    95    年    6     月    30    日
                                    書記官   林香如
附錄本案論罪科刑法條
毒品危害防制條例第10條第1項：
施用第一級毒品者，處6月以上5年以下有期徒刑。


司法院資訊處製作；財團法人民間司法改革基金會備份。
